【裁判字號】    92,台上,267
【裁判日期】    920116
【裁判案由】    違反毒品危害防制條例
【裁判全文】
最高法院刑事判決                                九十二年度台上字第二六七號
    上訴人  台灣高等法院台南分院檢察署檢察官
    被  告  甲○○
右上訴人因被告違反毒品危害防制條例案件，不服台灣高等法院台南分院中華民國九
十一年十一月十三日第二審判決（九十一年度上訴字第一一六八號，起訴案號：台灣
台南地方法院檢察署九十一年度偵字第四七三五號），提起上訴，本院判決如左：
    主  文
原判決及第一審判決均撤銷。
甲○○連續販賣第二級毒品，累犯，處有期徒刑捌年。
扣案之安非他命壹拾陸包（合計淨重貳點貳柒公克）沒收銷燬。扣案之ＮＯＫＩＡ牌
、0000000000號行動電話（含ＳＩＭ卡）壹支沒收。販賣第二級毒品所得
新台幣壹萬肆仟元沒收，如全部或一部不能沒收時，以其財產抵償之。
    理  由
本件原判決認定：被告甲○○曾於民國（下同）八十六年間因違反槍砲彈藥刀械管制
條例、麻醉藥品管理條例案件，經臺灣臺南地方法院分別判處有期徒刑一年三月、一
年，定執行刑有期徒刑二年二月確定，又於八十六年間因違反麻醉藥品管理條例案件
，經臺灣臺南地方法院判處有期徒刑八月確定，二案接續執行後，於八十八年二月十
二日縮短刑期假釋出監，縮刑期滿執畢日期為八十九年七月十二日。猶不知悔改，復
基於意圖販賣安非他命營利之概括犯意，以所有如主文所示之行動電話一支為聯絡工
具，先後於九十一年三月二十三日十七時十一分許、同年四月十四日十九時十五分許
、同年四月十九日十八時七分許、同年四月二十五日十七時二十一分許與趙恆德聯絡
後，至臺南市○區○○路九一號趙恆德工作之工廠內，分別以新臺幣（下同）三千五
百元價格，連續販賣第二級毒品安非他命予趙恆德四次。嗣於同年四月三十日十六時
許，臺南縣警察局永康分局員警查獲趙恆德持有安非他命吸食器及改造手槍等物品（
趙恆德施用毒品部分業經送觀察、勒戒，非法持有槍砲部分另案偵辦），經趙恆德供
出毒品來源，並配合警方於當日十九時二十八分許（起訴書誤載為三十三分）撥打上
開電話予甲○○，佯稱欲購買第二級毒品安非他命，甲○○乃承前揭販賣毒品之概括
犯意，於同日十九時四十分許，攜帶安非他命至上開地點，交付第二級毒品安非他命
一包予趙恆德時，為現場埋伏警員當場查獲而未遂，並自甲○○身上扣得其所有如原
判決附表所示行動電話一支及第二級毒品安非他命十五包，另在趙恆德身上扣得甲○
○交付之安非他命一包(共十六包，合計淨重二‧二七公克)等情，係以上開事實，業
迭據證人趙恆德於警訊及偵審中指證明確，被告亦供認有於上揭時間以上開行動電話
與趙恆德聯絡交付毒品事實，並有扣案經法務部調查局鑑驗確為安非他命之毒品十六
包（合計淨重二‧二七公克）以及扣案之行動電話一支足資佐證，為其所憑之證據及
認定之理由，並以被告所辯：伊與趙恆德合資向別人購買安非他命等語，係卸責之詞
，委無足採，於理由內詳予論駁。又核被告所為，其先後四次販賣第二級毒品安非他
命予趙恆德，係犯毒品危害防制條例第四條第二項之販賣第二級毒品罪，趙恆德配合
警察，佯稱欲向被告購買安非他命，由被告販賣安非他命予趙恆德之行為，則係上開
犯罪之未遂犯。被告持有毒品之低度行為，應為販賣毒品之高度行為所吸收，不另論
罪，其先後五次犯罪（四次既遂，一次未遂），時間緊接，所犯構成要件相同，顯出
於概括犯意，應依連續犯規定論以販賣第二級毒品既遂一罪，並依法加重其刑，其有
上揭前科犯罪經判處徒刑執行後假釋出監，假釋期滿未經撤銷假釋，應認為徒刑已執
行完畢之事實，亦有台灣高等法院被告全國前案紀錄表附卷可憑，其於執行完畢後，
五年以內再犯本罪，為累犯，應依法遞予加重其刑。至公訴意旨多列一次被告販賣第
二級毒品犯行部分，屬犯罪不能證明，但此部分與被告前揭有罪部分，經公訴人認有
連續犯關係，故毋庸另為無罪之諭知。因認第一審判決對被告論處連續販賣第二級毒
品累犯罪刑，核無不合而判予維持，駁回被告在第二審之上訴，原非無見。惟查扣案
之上揭行動電話一支，係被告所有供販賣第二級毒品所用之物，應依毒品危害防治條
例第十九條第一項予以宣告沒收，始為適法，第一審判決誤依刑法第三十八條第一項
第二款予以宣告沒收，自有未合，原判決未予糾正，仍判予維持，同有違誤。檢察官
執以指摘原判決不當，為有理由，然此違誤，尚不影響於事實之確定，可據以為裁判
，應由本院將原判決及第一審判決撤銷，自為判決。爰審酌被告有犯罪前科，素行不
良，又為牟一己私利，連續販賣安非他命毒品，戕害國民身心健康，暨其犯罪後態度
等情狀，仍科以原判決量處之有期徒刑八年。扣案之第二級毒品十六包（合計淨重二
‧二七公克），應依毒品危害防制條例第十八條第一項前段沒收銷燬。扣案之行動電
話一支，以及被告販賣安非他命所得錢款共計一萬四千元均應依同條例第十九條第一
項宣告沒收，上開錢款如全部或一部不能沒收時，以其財產抵償之。
據上論結，應依刑事訴訟法第三百九十七條、第三百九十八條第一款，毒品危害防制
條例第四條第二項、第十八條第一項前段、第十九條第一項，刑法第十一條前段、第
五十六條、第四十七條，判決如主文。
中      華      民      國    九十二    年      一      月     十六     日
                              最高法院刑事第十一庭
                                  審判長法官  呂  潮  澤
                                        法官  白  文  漳
                                        法官  陳  世  雄
                                        法官  孫  增  同
                                        法官  林  開  任
      右正本證明與原本無異
                                              書  記  官
中      華      民      國    九十二    年      一      月    二十一    日


司法院資訊處製作；財團法人民間司法改革基金會備份。
